臺灣雲林地方法院刑事判決
110年度交易字第327號
公  訴  人  臺灣雲林地方檢察署檢察官
被      告  吳昕樵


上列被告因過失傷害案件，經檢察官提起公訴（110年度偵字第3
918號），本院判決如下：
    主  文
吳昕樵犯過失傷害罪，處拘役肆拾日，如易科罰金，以新臺幣壹
仟元折算壹日。
    事  實
一、吳昕樵於民國109年12月25日19時許，騎乘車牌號碼000-000
    號普通重型機車（即肯德基外送車），延雲林縣虎尾鎮中正
    路（該路段為兩旁有攤位的夜市）直行，途經中正路與中央
    街交岔路口時，本應注意車前狀況並隨時採取必要之安全措
    施，而依當時天氣晴、夜間有照明、柏油路面、乾燥、無缺
    陷、無障礙物、視距良好等情形，並無不能注意之情事，詎
    吳昕樵疏未注意於此，適有行人孫美月行經其右側即上開交
    岔路口旁附近，吳昕樵騎乘之機車車頭因此不慎碰撞孫美月
    之身體部位，致孫美月受有胸壁挫傷、肩膀挫傷等傷害。
二、案經孫美月訴由雲林縣警察局虎尾分局報告臺灣雲林地方檢
    察署檢察官偵查起訴。
    理  由
壹、程序方面（關於證據能力）：
    本判決所引用為判斷基礎之下列證據，關於被告以外之人於
    審判外陳述之傳聞供述證據，檢察官、被告吳昕樵於本院準
    備程序及審理時均陳明同意作為證據使用，經審酌該等言詞
    或書面陳述作成時並無違法或不當之情況，亦無違法取證等
    瑕疵，且與待證事實具有關聯性，認以之作為證據應屬適當
    ，均有證據能力。
貳、實體方面：
　㈠上開犯罪事實，被告除了爭執告訴人孫美月受有「肩膀挫傷
    」與車禍無關外，其餘均坦承不諱（警卷第5頁、第7至10頁
    ；偵卷第15至17頁；本院卷第45至47頁、第199、200頁），
    並據證人孫美月於警詢、本院準備程序時證述本案車禍發生
    過程在案，且指述：我在過路口一點的地方被撞，我走在最
    裡面，被告是斜騎過來撞到我的胸口及右手手臂，我的胸口
    左側疼痛、右手肩膀挫傷等語（警卷第11頁、第13至15頁；
    本院卷第47、48頁）歷歷，復有道路交通事故現場圖、道路
    交通事故調查報告表㈠、㈡（警卷第19至23頁）、證號查詢機
    車駕駛人資料、車號查詢機車車籍資料（警卷第35頁）、告
    訴人之天主教若瑟醫療財團法人若瑟醫院（下稱若瑟醫院）
    醫字第1100222-004號診斷證明書、醫字第1091225-59號診
    斷證明書（告訴人於109年12月25日19時40分急診就診，20
    時15分出院；病名：胸壁挫傷）（警卷第17頁；本院交附民
    卷第15頁）、若瑟醫院111年1月4日若瑟事字第1110000002
    號函暨告訴人之病歷資料暨雲林縣消防局救護紀錄（本院卷
    第55至139頁）、現場蒐證照片（警卷第25至28頁）附卷可
    參，足認被告之自白與事實相符，堪以採信。
　㈡按交通事故多為意外事故，係過失犯，就被告應否負刑事責
    任，應以被告是否按其情節應注意，並能注意，而不注意為
    要件，故被告於交通個案中是否構成刑事責任，並不以「誰
    撞誰」或「對方是否與有過失」為判斷標準，仍應就具體個
    案中，駕駛人有否應注意之義務，能注意，卻疏未注意，作
    為認定有無過失之依據。次按汽車〈指在道路上不依軌道或
    電力架線而以原動機行駛之車輛（包括機車）〉行駛時，駕
    駛人應注意車前狀況及兩車並行之間隔，並隨時採取必要之
    安全措施，不得在道路上蛇行，或以其他危險方式駕車，道
    路交通安全規則第2條第1項第1款、第94條第3款定有明文。
    經查，被告係領有普通重型機車駕駛執照之人，有前揭證號
    查詢機車駕駛人資料（警卷第35頁）在卷可參，對於上揭規
    定當知之甚詳，自應於騎車時注意及遵守；又被告肇事當時
    天氣晴、夜間有照明、柏油路面、乾燥、無缺陷、無障礙物
    、視距良好等情形，有前揭道路交通事故調查報告表㈠（警
    卷第21頁）在卷可稽，且當時被告騎乘之機車機件亦屬正常
    等情，被告客觀上應無不能注意之情事；被告並於本院準備
    程序及審理時坦承稱：經過路口前，我前面有停一台車，我
    忘記我沒有看一下左右有無來車或行人，我承認沒有注意就
    騎過去，承認對本案交通事故發生有過失等語（本院卷第46
    、47、199、200頁），足徵被告於前揭時、地騎機車行經交
    岔路口時，並未確實注意前後、兩旁沒有來車才通行，以即
    時採取必要之煞停安全措施，即貿然行經上開交岔路口，導
    致本案兩車碰撞之交通事故發生，是認被告上開騎車行為確
    有疏於注意車前狀況，導致本案交通事故發生，具有過失無
    誤。
　㈢告訴人因本案交通事故後，經送往若瑟醫院急診治療，經診
    斷受有「胸壁挫傷」之傷害，有前揭若瑟醫院診斷證明書（
    警卷第17頁；本院交附民卷第15頁）、病歷資料暨雲林縣消
    防局救護紀錄（本院卷第55至139頁）在卷可參；其後，告
    訴人持續於109年12月28日、110年1月4日、11日、18日、25
    日、2月1日、8日、15日、22日至門診追蹤治療，並於110年
    1月11日經診斷受有「肩膀挫傷」之傷害，亦有前揭若瑟醫
    院診斷證明書（警卷第17頁）、病歷資料（本院卷第55至13
    9頁）、若瑟醫院醫字第1100407-010號診斷證明書（本院交
    附民卷第11頁）附卷可憑，告訴人上開受傷之事實，應可認
    定。被告固辯稱：告訴人受有「肩膀挫傷」部分，與本案交
    通事故無關云云，然查，告訴人在急診除主訴自己「走路被
    機車撞到，感到前胸疼痛及呼吸喘」，亦有陳述到自己「肢
    體疼痛」，但未敘述肢體部位，有若瑟醫院111年1月25日若
    瑟事字第1110000093號函（本院卷第145頁），此與告訴人
    後續經診斷之傷勢，並無不合出處；再者，告訴人在車禍後
    ，定期持續至醫院門診治療多次，在第3次治療（即110年1
    月11日）時，即經診斷受有「肩膀挫傷」之傷害，並經若瑟
    醫院診斷該「肩膀挫傷」與109年12月25日之交通事故有關
    ，此有前揭病歷資料（本院卷第77頁）、若瑟醫院111年1月
    25日若瑟事字第1110000093號函（本院卷第145頁）、111年
    3月9日若瑟事字第11100006213號函（本院卷第151頁）附卷
    可參，且這樣的治療過程，合乎常情；綜此以觀，足認告訴
    人上開「胸壁挫傷」、「肩膀挫傷」等傷勢，與本案交通事
    故有相當因果關係無訛，被告空言所辯，不足採信，自應就
    此等傷勢負過失傷害之責任。
二、綜上所述，本案事證明確，被告上開過失傷害之犯行，堪以
    認定，應依法論科。
三、論罪科刑：
  ㈠核被告所為，係犯刑法第284條前段之過失傷害罪。
  ㈡被告肇事後留在現場，並坦白為肇事人，此有雲林縣警察局
    虎尾分局交通分隊道路交通事故肇事人自首情形紀錄表（警
    卷第31頁）在卷可參，爰依刑法第62條前段之規定減輕其刑
    。
  ㈢爰審酌被告並無前科紀錄，素行良好，有臺灣高等法院被告
    前案紀錄表附卷可按；被告未確實遵守道路交通規則，輕忽
    行車安全，導致本案交通事故之發生，造成告訴人受有前揭
    傷害，實在不可取；衡酌被告雖有賠償告訴人之意願，但告
    訴人並無調解意願（參偵卷第17頁；本院卷第45、46頁），
    迄今尚為賠償告訴人之損失，而未能獲得諒解，告訴人並到
    庭表示：被告說我走到路中間，亂講話，好好得人怎麼會走
    在中間，我是走在白線裡面，他來撞我，我說他為什麼要騎
    進來，我的手一直會痛，外科治療不好，轉去骨科才檢查出
    來，我現在一直在吃藥、復健等語（本院卷第202頁），復
    考量被告犯後業已坦承犯行（僅就部分傷勢有所爭執），態
    度尚佳，暨被告自陳目前剛退伍，沒有工作，不需要負擔學
    貸，家中有父母及姐姐之家庭及經濟狀況，為大學畢業之教
    育程度（本院卷第201頁）等一切情狀，量處如主文所示之
    刑，並諭知易科罰金之折算標準。
四、應依刑事訴訟法第299 條第1 項前段（程序法），判決如主
    文。
本案經檢察官黃煥軒提起公訴，檢察官顏鸝靚到庭執行職務。
中　　華　　民　　國　 111　　年　　5 　　月　　30　　日
                  刑事第五庭    法  官  陳雅琪
以上正本證明與原本無異。
如不服本判決應於收受判決後 20 日內向本院提出上訴書狀，並
應敘述具體理由；其未敘述上訴理由者，應於上訴期間屆滿後
20 日內向本院補提理由書（均須按他造當事人之人數附繕本）
。「切勿逕送上級法院」。　　　　　　　　
                                書記官  蘇靜怡
中　　華　　民　　國　　111 　年　　5 　　月　　30　　日
附錄法條：
中華民國刑法第284條
因過失傷害人者，處1年以下有期徒刑、拘役或10萬元以下罰金
；致重傷者，處3年以下有期徒刑、拘役或30萬元以下罰金。